【裁判字號】    95,簡上,91
【裁判日期】    951222
【裁判案由】    給付票款
【裁判全文】
臺灣臺中地方法院民事判決              95年度簡上字第91號
上  訴  人  丙○○○
訴訟代理人  丁○○
被上訴人    戊○
上列當事人間請求給付票款事件，上訴人對於中華民國95年1月
25日本院台中簡易庭94年度中簡字第4512號第一審判決提起上訴
，本院於民國95年12月8日言詞辯論終結，判決如下：
    主    文
上訴駁回。
第二審訴訟費用由上訴人負擔。
    事實及理由
一、被上訴人起訴主張：
  (一)伊執有上訴人簽發、發票日為民國94年3月31日、付款人台
    灣土地銀行太平分行、面額新台幣（下同）103,530元、票
    號CLA0000000號之支票一紙（下稱系爭支票），詎被上訴人
    於94年3月31日提示後遭退票，爰本於票據關係請求該票款
    ，並聲明：上訴人應給付被上訴人103,530元，及自94年3月
    31日起至清償日止，按年息6%計算之利息。
  (二)另於上訴審補陳：系爭支票係上訴人向其借款，用以代墊上
    訴人與被上訴人之配偶安永生合夥事業費用621,180元（含
    被上訴人3次匯款金額共412,000元、機票支出55,080元、豆
    酥芥末4,600元、員工薪資15萬元）中上訴人應分擔之合夥
    出資310,590元，上訴人並因此簽發票面金額各為103,530元
    之支票3紙用以抵償，其中有2張已兌現，僅系爭支票票款尚
    未給付，若上訴人並未收受上開代墊款項，豈有可能開票，
    並就其中2紙支票兌現。
二、上訴人則以：
    系爭支票係上訴人基於借貸關係所簽發，並直接交予被上訴
    人不爭執，惟上訴人並未自被上訴人處收受任何款項。被上
    訴人提出之412,000元匯款資料，僅能證明訴外人安永生匯
    款予陳阿富，不能證明為被上訴人所匯，且非匯給上訴人，
    自亦不能證明被上訴人曾交付借款予上訴人；又被上訴人提
    出所謂上訴人之夫書寫之字據，上訴人否認之，且該字據僅
    有數字及文字之記載，未有任何上訴人向被上訴人收受借款
    之文義內容或簽名，無法認定上訴人已收受被上訴人借款，
    且否認該收據為合夥會算單。又雖不爭執合夥餐廳有支出豆
    酥芥末4,600元及員工薪資15萬元，但否認為被上訴人所代
    墊，且被上訴人縱有支出機票費用55,080元，亦不能證明係
    代墊上訴人應支出之合夥款項。再者，縱認被上訴人已代墊
    支出豆酥芥末4,600元及員工薪資15萬元，然上訴人已給付
    被上訴人另2紙支票票款207,060元，已超過上訴人應分攤之
    合夥費用，被上訴人自不得請求系爭支票之票款。並聲明：
    駁回被上訴人在第一審簡易之訴。
三、本件原審對被上訴人之請求，為被上訴人全部勝訴之判決，
    並依職權宣告假執行，上訴人不服提起上訴，並聲明：(一)原
    判決廢棄；(二)上廢棄部分，被上訴人在第一審之訴及假執行
    之聲請均駁回。被上訴人則聲明：駁回上訴。
四、本件兩造不爭執之事項：
  (一)系爭支票係因兩造間基於借貸關係，由上訴人直接簽發予被
    上訴人。
  (二)上訴人與訴外人安永生於93年8月1日在大陸合夥經營餐廳。
  (三)訴外人安永生自93年7月15日起至同年8月3日止人在大陸。
  (四)訴外人吳榮坤、甲○○、乙○○係屬於上訴人與安永生合夥
    餐廳之員工。
  (五)以安永生之名義分別於93年7月19日、同年7月30日、同年8
    月9日自陽信商業銀行精武分行各匯款205,500元、123,900
    元、82,600元（共計412,000元）至中國國際商業銀行北台
    中分行、戶名為陳阿富之帳戶內。
  (六)被上訴人支出機票費用55,080元。
  (七)上開合夥餐廳有使用豆酥芥末4,600元。
  (八)上開合夥餐廳就員工薪資有支出15萬元。
五、法院之判斷：
    本件被上訴人主張依借貸關係，請求上訴人給付系爭支票之
    票款，惟上訴人以前揭詞置辯，是本件應審究者厥為：上訴
    人是否已收到被上訴人給付之款項，用以代墊上訴人與安永
    生之合夥出資額？經查：
  (一)按當事人主張有利於己之事實者，就其事實有舉證之責任，
    民事訴訟法第277條前段定有明文。次按票據為無因證券，
    票據債權人就其取得票據之原因，固不負證明之責任，惟執
    票人如主張支票係發票人向其借款而簽發交付，以為清償方
    法，而發票人抗辯未收受借款，消費借貸並未成立，則就借
    款之已交付之事實，即應由執票人負舉證責任，最高法院73
    年1月10日73年度第1次民事庭會議決議(二)可資參照。本件系
    爭支票係兩造間基於借貸關係，由上訴人直接簽發予被上訴
    人等情，雖為兩造所不爭執，惟上訴人既否認有收受借款，
    是被上訴人自應就借款已交付之事實負舉證責任。
  (二)又按金錢借貸契約，固屬要物契約，但如因買賣或其他原因
    ，借用人以其對於貸與人所負之金錢債務，作為金錢借貸所
    應交付之金錢，而合意成立消費借貸，亦應解為已具要物性
    ，最高法院61年度台上字第2177號判例可資參照。本件被上
    訴人主張其以安永生名義匯款3次共計412,000元，另支出豆
    酥芥末4,600元、員工薪資15萬元及機票55,080元，用以代
    墊上訴人與安永生間合夥支出之款項等情，雖為上訴人所否
    認，並辯稱：簽發支票當時是認被上訴人有付多少才兌現，
    所以才開3張票云云，惟上訴人於本院審理中既自承：「安
    永生和上訴人合夥開餐廳，安永生告知上訴人所支出的全部
    費用為621,180元，要求上訴人負擔一半的合夥費用，上訴
    人簽發票據是交付被上訴人，票據權利是要給被上訴人，而
    被上訴人告知因為她有支出全部的合夥費用，上訴人受被上
    訴人的告知，而認為被上訴人已經幫上訴人支付一半的合夥
    費用，本於借款關係而簽發票據交給被上訴人」、「（審判
    長問：上訴人是否認為簽發系爭票據交付被上訴人後，已經
    對安永生履行了上開合夥出資310,590元之義務？）是」等
    語（見本院95年12月8日言詞辯論筆錄），足見上訴人簽發
    系爭支票當時，就其與訴外人安永生間合夥契約之合夥出資
    額已合意為621,180元，且雙方各須給付一半出資額即310,5
    90元；而上訴人既以簽發金額均為103,530元之支票3紙交予
    被上訴人，而非分別簽發被上訴人所主張代墊之各筆款項金
    額，並以此履行其對合夥人安永生之出資義務，依上開判例
    說明，被上訴人雖未直接交付借款予上訴人，亦應認兩造已
    合意由被上訴人代上訴人支出合夥出資310,590元，作為系
    爭借款之交付，因此上訴人即已履行其合夥出資310,590元
    之義務，且上訴人以簽發上開金額相同之支票3紙交付被上
    訴人，作為該借款分期償還之意思甚明，上訴人辯稱被上訴
    人未交付借款云云，顯不足採。至上訴人另抗辯：被上訴人
    並未匯款412, 000元、支出豆酥芥末4,600元、員工薪資15
    萬元及機票55,0 80元云云，並不影響上訴人與安永生間就
    合夥出資已同意各負擔310,590元之約定及上訴人已依上開
    借款方式給付其出資額，至於該合夥事業實際上有無上開各
    項費用之支出，僅係上訴人與安永生間就合夥關係中經營費
    用支出之爭執及將來合夥清算之問題，與兩造間既已發生之
    借款債務無涉。
  (三)綜上所述，系爭支票係上訴人基於借貸關係而簽發予被上訴
    人，而被上訴人確已交付該借款予上訴人，已如前述，從而
    被上訴人依票據關係，訴請上訴人給付票款103,530元，及
    自提示日即94年3月31日起至清償日止，按年息百分之6計算
    之利息，為有理由，應予准許。原審據此為被上訴人勝訴判
    決，並依民事訴訟法第389條第1項第3款規定，依職權宣告
    假執行，核無違誤，上訴意旨指摘原判決不當，求予廢棄改
    判，為無理由，應予駁回其上訴。
六、本件事證已臻明確，兩造其餘攻擊防禦方法及舉證，經審酌
    均於判決之結果無影響，爰不一一論述，附此敘明。
七、據上論結，本件上訴為無理由，依民事訴訟法第436條之1第
    3項、第449條第1項、第78條，判決如主文。
中    華    民    國    95    年    12    月    22    日
                  民事第三庭  審判長法  官  張瑞蘭
                                    法  官  陳毓秀
                                    法  官  卓進仕
上正本證明與原本無異。
本判決不得上訴。
中    華    民    國    95    年    12    月    22    日
                                      書記官


司法院資訊處製作；財團法人民間司法改革基金會備份。
